臺灣桃園地方法院刑事判決　　　　　　　96年度訴字第1350號
公　訴　人　臺灣桃園地方法院檢察署檢察官
被　　　告　丁○○
選任辯護人　袁健峰律師
　　　　　　陽文瑜律師
上列被告因毒品危害防制條例等案件，經檢察官提起公訴（96年
度偵字第4575號），本院判決如下：
    主  文
丁○○幫助運輸第三級毒品，處有期徒刑肆年。
扣案搭配0000000000號門號之摩托羅拉行動電話壹支
（不含ＳＩＭ卡）沒收。
    事  實
一、丁○○明知愷他命係毒品危害防制條例第2 條第2 項第3 款
    所定之第三級毒品，且係行政院依懲治走私條例第2 條第4
    項公告之「管制物品及其數額」甲項所列之管制進出口物品
    愷他命，不得運輸及私運進口，竟基於幫助運輸第三級毒品
    之犯意，於民國96年2 月10日某時，受乙○○（應由檢察官
    另行偵查）委託於96年2 月13日代收自馬來西亞運送入境之
    含有第三級毒品愷他命包裹，丁○○應允後提供其位在桃園
    縣八德市○○街211 號住處之地址予乙○○，乙○○旋將丁○○之地址以行動電話簡訊告知在馬來西亞之年籍、姓名不
    詳之成年人，並與在馬來西亞之年籍姓名不詳之成年人基於
    共同運輸第三級毒品及私運管制物品進口之犯意聯絡，由該
    年籍姓名不詳之人將愷他命裝入18個沐浴鹽的罐子內，偽裝
    成沐浴鹽禮盒3 個並裝在DHL 紙箱內，自馬來西亞運送進入
    臺灣地區，再由不知情之洋基通運股份有限公司運務員甲○○於96年2 月13日上午10時餘分許，運送該含有愷他命之包
    裹至丁○○上開住處，於丁○○欲簽收該包裹時，當場為埋
    伏之警員查獲，並扣得上開應屬乙○○及其共同正犯所有之
    裝填愷他命沐浴鹽罐18個（愷他命含包裝塑膠袋及盒共毛重
    5565.19 公克，塑膠袋及盒共重968.46公克，愷他命取0.23
    公克鑑定用罄，驗餘總毛重為4596.50 公克，隨機抽樣測得
    純度83.9%） 、禮品包裝盒3 個、DHL 地址標籤1 張、DHL
    快遞紙箱1 個、封罐收縮膜1 批，又在丁○○家中扣得行動
    電話3 支（其中1 支搭配0000000000號門號摩托羅拉牌行動
    電話為丁○○所有供與乙○○聯絡之用，另2 支OKWAP 牌及
    AFASHION牌行動電話與本案無關。）、丁○○自行施用所用
    之含愷他命香煙1 支、愷他命殘渣罐2 個等物。
二、案經行政院海岸巡防署海岸巡防總局北部地區巡防局報請臺
    灣桃園地方法院檢察署檢察官偵查起訴。
    理  由
一、本件認定事實所引用之卷內所有卷證資料（海岸巡防總局北
    部地區巡防局函及機房工作日誌、臺灣桃園地方法院檢察署
    函及公務電話紀錄、0000000000號行動電話雙向通聯記錄、
    行政院海岸巡防署北部機動查緝隊搜索扣押筆錄、乙○○指
    認資料、查獲照片、貨物簽收單及發票、通訊監察書及監察
    譯文、被告驗尿報告、毒品鑑定報告等）及扣案證物（愷他
    命18盒、禮品包裝盒3 個、DHL 地址標籤1 張、DHL 快遞紙
    箱1 個、封罐收縮膜1 批、行動電話3 支、含愷他命香煙1
    支、愷他命殘渣罐2 個等），並無證據證明係公務員違背法
    定程序所取得，公訴人、被告、辯護人於審判程序中復未於
    言詞辯論終結前表示異議，均有證據能力，核先敘明。
二、訊據被告丁○○於本院審理中否認有何幫助運輸第三級毒品
    之犯行及犯意，並辯稱：乙○○在96年2 月10日打電話要我
    去他家，他說2 月13日要借我家住址收個包裹，我有問乙○○要收何種包裹，乙○○說是洗澡用的沐浴鹽，後來在2 月
    13日凌晨乙○○打電話給我，說東西到香港沒有問題了，我
    當時迷迷糊糊的，而當天包裹來的時候，我出去，送貨員拿
    貨單給我，我看貨單上都是英文，沒有名字，我還質疑這個
    不是我的包裹，送貨員要我在空白處隨便簽個名，我一時沒
    想這麼多，但名字還沒簽完，就跑出十幾個警察云云。經查
    ：
  (一)被告於96年2 月13日上午10時餘分許，在桃園縣八德市○○
    街211 號住處門口收受由洋基通運股份有限公司運務員甲○○運送而來自馬來西亞交寄之包裹，該包裹之運送單及發票
    上記載收貨人名稱為「WU CHIA MIN 」、寄送地址為「211
    LIXING ST BADE CITY TAUYUAN COUNTY」（即桃園縣八德市
    ○○街211 號）、收貨人電話為0000000000，而被告於簽收
    包裹時，當場為警查獲等情，業經被告於本院審理中坦承不
    諱，並經證人甲○○於本院審理中證述明確（本院卷第144
    頁），並有該包裹之運送單、發票在卷可參（偵卷第46、47
    頁）。被告為警查獲後，經警搜索而扣得上開自馬來西亞運
    送來臺而貼有DHL 標籤貼紙之紙箱包裹1 個，並在被告住處
    內扣得含有K 他命香菸1 支、K 他命殘渣罐2 個、行動電話
    3 支（其中1 支摩托羅拉牌手機係搭配0000000000門號使用
    ），包裹紙箱打開檢視後，內含3 個禮品包裝盒、18個沐浴
    鹽罐、封罐收縮膜1 批，沐浴鹽罐內含有白色粉末，送請內
    政部警政署刑事警察局鑑定，內含有第三級毒品愷他命粉末
    （愷他命含包裝塑膠袋及盒共毛重5565.19 公克，塑膠袋及
    盒共重968.46公克，取0.23公克鑑定用罄，驗餘總毛重為45
    96.50 公克，隨機抽樣測得純度83.9%） ，有行政院海岸巡
    防署臺北機動查緝隊搜索扣押筆錄、北部地方巡防局臺北機
    動查緝隊扣押物品目錄表、內政部警政署刑事警察局刑鑑字
    第0960027208號鑑定書、查獲物品照片13張（偵卷第10至17
    頁、第139 頁、第34至41頁），足認被告所收受之包裹內容
    物為第三級毒品愷他命無訛。
  (二)被告自警詢至本院審理中均辯稱：我只是代乙○○收受包裹
    ，乙○○只有說包裹內是馬來西亞寄來的沐浴鹽，我不知道
    裡面是第三級毒品愷他命云云，於偵查中亦辯稱：乙○○說
    他女朋友要寄沐浴鹽給他，叫我留我家住址給他云云，並於
    警詢中指認名為乙○○之人始為本件運輸第三級毒品之犯罪
    人。惟查，本件運輸第三級毒品案件，於案發前已由海岸巡
    防總局北部地區巡防局聲請向臺灣臺北地方法院檢察署檢察
    官核發96北檢大餘聲監（續）字第000245號通訊監察書，監
    聽綽號「阿全」之人所使用之0000000000號、0000000000號
    行動電話自96年2 月8 日上午10時至96年3 月9 日上午10時
    止之電話通話內容，經證人即臺北機動查緝隊查緝員丙○○
    於本院審理中證述明確（本院卷第176 至178 頁），並有臺
    灣臺北地方法院檢察署通訊監察書、通訊監察書電話附表、
    0000000000號、0000000000號機房工作日誌等資料在卷可按
    （偵卷第48至60頁、本院卷第127 至134 頁）。又自監聽譯
    文內容觀之，綽號「阿全」之人使用0000000000號行動電話
    於96年2 月12日凌晨零時15分許，向不明男子提到「你明天
    一早一定要早點出發，我看能不能星期二早上收到。」、於
    96年2 月12日凌晨零時36分許，向不明男子提到「你明天中
    午出發是到禮拜二中午之前到嗎？」、於96年2 月12日凌晨
    零時42分許，向不明男子發送簡訊「桃園縣八德市○○街21
    1 號」、使用0000000000號行動電話於96年2 月12日凌晨零
    時51分許向不明男子發送簡訊「桃園縣八德市○○街211 號
    吳家民」，又於96年2 月13日凌晨1 時27分許，使用000000
    0000號行動電話撥打被告使用之0000000000號行動電話，對
    話內容為「B （即被告）：喂！A （即「阿全」）：你早點
    睡喔！B ：好啊！A ：沒問題了！因為外國打來，現在已經
    到香港了，沒問題了！B ：明天差不多幾點？A ：明天早上
    到，看他送貨的時間，差不多相差一兩小時而已，他一早第
    一批會送到... 中午以前啦！絕對中午以前會到！B ：不要
    超過六點，不然我媽媽回來到時後...A ： 不會啦！我剛你
    講，你拿到就直接坐計程車過來找我就好了！B ：好啊！A
    ：要記得喔！送貨時間是早上九點喔！九點到十二點中間你
    一定要在！B ：好！A ：沒有問題了喔！人家打來說OK了！
    」，同日上午10點26分快遞公司人員與「阿全」聯繫後，「
    阿全」即撥打電話給被告，對話內容為「B （即被告）：喂
    ！A （即「阿全」）：起來，快一點！B ：我起來了！A ：
    他十分鐘到！B ：是喔！我在門口等了！A ：好，如果你再
    坐計程車過來找我好嗎？B ：好啊！」，自上開乙○○之通
    訊內容可知悉乙○○與其他不明男子商量自他地運送物品來
    臺，由乙○○尋得收貨地址即被告住處桃園縣八德市○○街
    21 1號後，並命被告於96年2 月13日上午必須在其桃園縣八
    德市○○街211 號住處等待包裹，且須於取得包裹後隨即坐
    計程車至乙○○所在地點等情明確，若乙○○僅係單純請求
    被告代收由馬來西亞之女友寄送來臺之沐浴鹽，何以命令方
    式要求被告於96年2 月13日上午待命收受包裹？且就收受包
    裹之事，乙○○多次與被告聯繫，甚至在96年2 月13日凌晨
    1 時許撥打電話給被告確認送貨時間，又要求被告於收貨後
    立即乘坐計程車將貨送至乙○○處？均與一般委請他人代收
    包裹之常情不合；而當場在旁埋伏之查緝員丙○○於本院審
    理中證稱：被告於96年2 月13日包裹送達前，已在住處走來
    走去，等到貨運來，被告已經站在門外等情（本院卷第182
    頁），顯見該包裹內容物對被告及乙○○之重要性不言可喻
    ，不容有何運送上之閃失，此絕非價值平常之沐浴鹽可比，
    足認被告辯稱乙○○係委託伊代收沐浴鹽云云，應非事實。
  (三)又乙○○向被告提及第一批貨物會在96年2 月13日上午運抵
    ，被告表明不得在晚間6 點後運到，不然其母親在家等情，
    若僅是單純代朋友接收包裹，何須害怕母親目擊甚或責備？
    且據證人丙○○於本院審理中證稱：被告為警查獲後，並未
    陳述幫誰收貨，後來驗出是毒品，又依據通訊監察的電話，
    在現場測試後，被告才坦承東西是乙○○的，被告是幫乙○○收包裹等情（本院卷第180 至182 頁），如被告僅知該包
    裹內含沐浴鹽，為警查獲後，理當馬上向警供出由乙○○委
    託收受包裹之情，卻遲於警方掌握部分證據後，始說出上情
    ，此無非避罪之詞，被告所辯僅知悉內容物為沐浴鹽等情，
    要屬卸責之詞；再者，被告於偵查中供稱：我跟乙○○是朋
    友，乙○○要我幫他收包裹，我沒想這麼多，且乙○○之前
    常常帶我去喝酒，對我很好等情（偵卷第62、75頁），被告
    對何以幫乙○○收受包裹之原因，並未能提出正當理由，而
    乙○○係於查獲前一日即96年2 月12日凌晨零時42分及51分
    各向不明男子發送簡訊，告知被告住處地址，甚且於翌日即
    96 年2月13日上午乙○○既能與被告聯繫收受包裹之事，又
    要被告收受包裹後立即乘坐計程車前來，顯見乙○○有固定
    之住居所，並無任何不便自行收受包裹之情形，卻仍委託被
    告收貨，被告對於包裹內容物可能係違禁品不可能不知悉，
    且被告亦曾有施用第三級毒品愷他命之行為，除據被告坦承
    不諱外，並有臺北機動查緝隊緝獲違反毒品危害防制條例涉
    案嫌犯姓名代碼對照表、瑞芳醫事檢驗所檢驗報告單在卷可
    佐（偵卷第33、79頁），而當天被告為警查獲後，乙○○使
    用0000000000號行動電話與不明男子對話中提及東西收到了
    ，但聯絡不上被告，該男子問是否可能被告自己吃掉了，乙○○稱不可能，那是自己弟弟，且被告沒這種膽子，該男子
    問乙○○被告有沒有使用愷他命，乙○○答稱稍微吧，該男
    子猜測被告不會到時候看到那麼多，而拿起來自行施用等情
    ，有00000000 00 號機房工作日誌在卷可參（本院卷第127
    至134 頁），自上開對話內容可知被告與乙○○並非僅單純
    朋友關係，被告應係受乙○○指示行事之小弟，且該包裹既
    有紙箱、禮盒封裝，如被告僅單純代收包裹而不知內含第三
    級毒品，豈可能如乙○○上開電話對話內容中該男子猜測被
    告自行取出施用之情形，綜上均足認被告在知悉該包裹內容
    含有自馬來西亞進口來臺之第三級毒品愷他命之情況下，受
    乙○○指示於96年2 月13日在桃園縣八德市○○街211 號前
    收受該包裹等情至為明確。
  (四)末查，乙○○與在馬來西亞之不明人士接洽私自馬來西亞運
    送第三級毒品愷他命運輸至臺灣地區，本件並無積極證據足
    資證明被告與乙○○或馬來西亞之人就運輸扣案毒品愷他命
    有犯意聯絡與行為分擔，且乙○○並指示被告代為收受含有
    第三級毒品愷他命之包裹，被告受託接收第三級毒品之行為
    ，並無證據可認被告有收受報酬，或以運輸第三級毒品作為
    自己犯行之意思，故被告明知包裹之內容物係毒品愷他命而
    單純代為收受，係以幫助之意思，幫助乙○○私自運輸第三
    級毒品自國外進入臺灣地區之犯行明確，應依法論科。
三、按愷他命已於91年1 月23日經政府公告為第三級毒品，係毒
    品危害防制條例第2 條第2 項第3 款所定之第三級毒品，且
    係行政院依懲治走私條例第2 條第4 項公告之「管制物品及
    其數額」甲項所列之管制進出口物品。被告丁○○係以幫助
    乙○○自馬來西私運管制進口之第三級毒品愷他命入臺之意
    思而參與，核其所為，係犯刑法第30條第1 項、毒品危害防
    制條例第4 條第3 項幫助運輸第三級毒品罪及懲治走私條例
    第2 條第1 項之幫助私運管制物品罪，檢察官認被告構成毒
    品危害防制條例第4 條第3 項運輸第三級毒品罪及懲治走私
    條例第2 條第1 項之私運管制物品罪之正犯，尚有未洽，惟
    起訴事實與法院認定之事實就幫助犯與正犯之認定不同，毋
    需變更起訴法條。被告以一幫助行為，同時犯上開二罪名，
    為想像競合犯，應從一重之幫助運輸第三級毒品罪論處。被
    告所為係屬幫助行為，應依刑法第30條第2 項之規定，減輕
    其刑。爰審酌被告雖係以幫助他人運輸第三級毒品來臺之犯
    意為本案犯行，且並無前科，平日素行良好，然本件運輸來
    臺之愷他命數量龐大，純度極高，若因此流出市面，必將戕
    害他人身心甚鉅，再念及被告犯後否認犯行，態度不佳等一
    切情狀，而量處如主文所示之刑（檢察官於起訴書中求處被
    告有期徒刑10年，係以被告構成運輸第三級毒品、私運管制
    物品罪之正犯所為之求刑，本院僅認定被告係幫助犯，自不
    參酌檢察官之求刑，附此敘明。）。扣案被告使用之搭配00
    00000000號門號之摩托羅拉行動電話1 支（不含SIM 卡）係
    被告與乙○○聯繫幫助運輸第三級毒品、私運管制物品進口
    犯行所用之物，被告於本院審理中坦承為其所有之物，故應
    依毒品危害防制條例第19條第1 項諭知沒收；而按沒收為從
    刑之一種，依主從不可分之原則，應附隨緊接於主刑之下而
    同時宣告；又共同正犯因相互間利用他人之行為，以遂行其
    犯意之實現，本於責任共同之原則，有關沒收部分，對於共
    犯間供犯罪所用之物，自均應為沒收之諭知。惟幫助犯僅係
    對於犯罪構成要件以外行為為加工，並無共同犯罪之意思，
    自不適用該責任共同原則，對於正犯所有供犯罪所用之物或
    犯罪所得之物，亦為沒收之諭知（最高法院91年度臺上字第
    5583號判決參照），本件被告僅為運輸第三級毒品、私運管
    制物品之幫助犯，故查扣含有第三級毒品愷他命之沐浴鹽罐
    18個（愷他命含包裝塑膠袋及盒共毛重5565.19 公克，塑膠
    袋及盒共重968.46公克，取0.23公克鑑定用罄，驗餘總毛重
    為4596.50 公克，隨機抽樣測得純度83.9%） 、禮品包裝盒
    3 個、DHL 地址標籤1 張、DHL 快遞紙箱1 個、封罐收縮膜
    1 批，均係正犯乙○○及在馬來西亞不明人士犯罪所得或犯
    罪所用之物，亦非屬被告所有，均毋庸在幫助犯即被告所犯
    之罪下諭知沒收。至於被告家中扣得其餘行動電話2 支、被
    告自行施用所用之含愷他命香煙1 支、愷他命殘渣罐2 個，
    均難認與被告幫助運輸第三級毒品、私運管制物品進口相關
    ，爰不依法諭知沒收。
據上論斷，應依刑事訴訟法第299 條第1 項前段，毒品危害防制
條例第4 條第3 項、第19條第1 項、懲治走私條例第2 條第1 項
、第11條，刑法第11條、第30條、第55條，判決如主文。
本案經檢察官徐文豪到庭執行職務。
中　　華　　民　　國　　96　　年　　12　　月　　7 　　日
                  臺灣桃園地方法院刑事第四庭
                      審判長法  官    黃斯偉
                            法  官    曾雨明
                            法  官    蘇昭蓉
以上正本證明與原本無異。
如不服本判決，應於送達後10日內，向本院提出上訴狀。
                            書記官    韓若玉
中　　華　　民　　國　　96　　年　　12　　月　　7 　　日
附錄法條：毒品危害防制條例第4條、懲治走私條例第2條
毒品危害防制條例第4條
製造、運輸、販賣第一級毒品者，處死刑或無期徒刑；處無期徒
刑者，得併科新臺幣 1 千萬元以下罰金。
製造、運輸、販賣第二級毒品者，處無期徒刑或 7 年以上有期徒
刑，得併科新臺幣 7 百萬元以下罰金。
製造、運輸、販賣第三級毒品者，處 5 年以上有期徒刑，得併科
新臺幣 5 百萬元以下罰金。
製造、運輸、販賣第四級毒品者，處 3 年以上 10 年以下有期徒
刑，得併科新臺幣 3 百萬元以下罰金。
製造、運輸、販賣專供製造或施用毒品之器具者，處 1 年以上 7
年以下有期徒刑，得併科新臺幣 1 百萬元以下罰金。
前五項之未遂犯罰之。
懲治走私條例第2條
私運管制物品進口、出口逾公告數額者，處 7 年以下有期徒刑，
得併科新臺幣 3 百萬元以下罰金。
前項之未遂犯罰之。
第 1 項所稱管制物品及其數額，由行政院公告之。
